臺灣高等法院刑事裁定
110年度聲字第1003號
聲明異議人
即  受刑人  羅迪  



上列聲明異議人即受刑人因詐欺案件，不服臺灣桃園地方檢察署
檢察官之執行指揮（108年執緝丁字第3200號），聲明異議，本
院裁定如下：
    主  文
聲明異議駁回。
    理  由
一、聲明異議意旨略以：本件執行檢察官僅於指揮書備註欄記載
    「本件經檢察官審酌不得易科罰金」云云，然聲明異議人即
    受刑人羅迪是否有難收矯正之效或難以維持法秩序之情形，
    則未見檢察官具體表明。又聲明異議人之行為業經本院107
    年度上易字第1553號刑事判決以原審就刑法第57條各項詳加
    審酌，於理由欄內記載被告犯罪之動機、目的、程度、素行
    、生活狀況及智識程度等一切情狀，各量處如原審判決附表
    一所示之刑，應執行有期徒刑8年6月，並諭知如易科罰金，
    均以新臺幣（下同）1千元折算1日，經核此部分之認事用法
    均無違誤，量刑亦屬妥適。檢察官重為審酌，而否准聲明異
    議人易科罰金，無異對聲明異議人所犯之罪為雙重評價，亦
    難讓聲明異議人甘服，爰請求撤銷檢察官不准易科罰金之執
    行指揮云云。
二、按受刑人或其法定代理人或其配偶，以檢察官執行之指揮為
    不當者，得向諭知該裁判之法院聲明異議，刑事訴訟法第48
    4條定有明文。次按執行裁判由為裁判法院對應之檢察署檢
    察官指揮之；犯最重本刑為5年以下有期徒刑以下之刑之罪
    ，而受6月以下有期徒刑或拘役之宣告者，得以新臺幣1千元
    、2千元或3千元折算1日，易科罰金；但易科罰金，難收矯
    正之效或難以維持法秩序者，不在此限，刑事訴訟法第457
    條第1項前段、刑法第41條第1項分別定有明文。故有期徒刑
    或拘役得易科罰金之案件，法院所諭知者，僅係易科罰金時
    之折算標準而已，至於是否准予易科罰金，仍賦予執行檢察
    官視個案具體情形，依前開法律規定而為裁量，亦即執行檢
    察官得考量受刑人之一切主、客觀條件，審酌其如不接受有
    期徒刑或拘役之執行，是否難達科刑之目的、收矯正之成效
    或維持法秩序等，以作為其裁量是否准予易科罰金之憑據，
    非謂受刑人受6個月以下有期徒刑或拘役之宣告時，執行檢
    察官即必然應准予易科罰金。且上開法條所稱「難收矯正之
    效」及「難以維持法秩序」，均屬不確定法律概念，此乃立
    法者賦予執行者能依具體個案，考量犯罪所造成法秩序等公
    益之危害大小、施以自由刑，避免受刑人再犯之效果高低等
    因素，據以審酌得否准予易科罰金，亦即執行者所為關於自
    由刑一般預防（維持法秩序）與特別預防（有效矯治受刑人
    使其回歸社會）目的之衡平裁量，且法律賦予執行檢察官此
    項裁量權，僅在發生違法裁量或有裁量瑕疵時，法院始有介
    入審查之必要，如執行檢察官於執行處分時，已具體說明不
    准易科罰金之理由，且未有逾越法律授權、專斷等濫用權力
    之情事，自不得遽謂執行檢察官之執行指揮為不當（最高法
    院100年度台抗字第646號、101年度台抗字第363號裁定意旨
    參照）。
三、經查：
  ㈠聲明異議人因犯詐欺罪，共100罪，經臺灣桃園地方法院以10
    4年度訴字第885號判決應執行有期徒刑8年6月，如易科罰金
    ，以1,000元折算1日，其不服，乃提起上訴，經本院以07年
    度上易字第1553號判決就原判決本案部分（即罪刑部分）駁
    回其上訴，就原判決附表二所示犯罪所得沒收部分予以撤銷
    ，改諭知就該判決未扣案附表一各編號所示犯罪所得沒收及
    追徵確定等情，有本院107年度上易字第1553號判決及本院
    被告前案紀錄表各1份在卷可稽。嗣臺灣桃園地方檢察署（
    下稱桃園地檢署）檢察官通知聲明異議人應於民國108年6月
    12日上午10時到案執行，且該案執行檢察官於108年5月24日
    在桃園地檢署聲請易科罰金案件審核表以「被告為詐欺集團
    首腦，集團行騙次數破百，犯罪所得逾數百萬，且否認犯罪
    ，犯罪態度不佳，非入監實難收矯正之效」等理由，認聲明
    異議人不准易科罰金或易服社會勞動，應發監執行，並於同
    年月27日呈請主任檢察官、檢察長核可，經主任檢察官、檢
    察長於同日在該審核表上蓋章核示，主任檢察官並加註意見
    說明：「93年因殺人未遂等罪於105年8月3日假釋管束期滿
    ；98年再犯妨害自由案件判4月，易科罰金執畢；98年又
    犯賭博判4月，易科罰金執畢；受刑人一再犯案，又組詐騙
    集團，不入監執行難收矯正之效」為由，否准聲明異議人易
    科罰金或易服社會勞動等情，此有桃園地檢署聲請易科罰金
    案件審核表在卷可按，並經本院調取桃園地檢署108年度執
    字第7140號、108年度執緝字第3200號執行卷宗核閱無誤。
    是執行檢察官於指揮命令中已具體敘明其本諸職權不准聲明
    異議人易科罰金及易服社會勞動聲請之理由，並無不當。
  ㈡聲明異議人固執前詞置辯。然查，聲明異議人到案執行，執
    行檢察官經審酌後，認其不執行所宣告之刑難收矯正之效及
    難以維持法秩序，未准予易科罰金，揆諸前揭說明，係執行
    檢察官於指揮執行程序中，依聲明異議人之前科紀錄、屢次
    犯罪情節、刑法保護法益等因素綜合考量，判斷聲明異議人
    是否必須入監服刑才能矯正其反社會性格及維持法律秩序，
    進而否准其易科罰金之聲請，乃本於法律所賦與檢察官指揮
    刑罰執行職權之行使，對具體個案所為判斷，難謂有逾越法
    律授權或專斷等濫用權力之情事。況聲明異議人曾因殺人未
    遂、槍砲彈藥刀械管制條例、賭博及妨害自由等案件，經法
    院論罪科刑並執行完畢，竟仍不思悔改，成立本案詐騙集團
    ，並居首腦地位，指揮其他共犯共同犯案，其參與程度甚深
    ，遭詐騙之被害人人數多達100人，犯罪所得高達422萬餘元
    ，對社會危害甚鉅，其惡性非輕，復於本案判決確定後未能
    遵期到案執行，而遭通緝，嗣因另犯擄人勒贖等案件（現由
    桃園地檢署檢察官另案偵辦中）為警緝獲，有上開通緝書、
    桃園市政府警察局中壢分局通緝案件移送書及本院前案紀錄
    表等件附卷足參，並經本院調取桃園地檢署108年度執字第7
    140號、108年度執緝字第3200號執行卷宗核閱無誤。足見聲
    明異議人法意識甚為薄弱，無視法律之存在，僅以易科罰金
    之處分對其難認有何制裁效果。
  ㈢綜上，本件執行檢察官基於法律所賦予指揮刑罰執行之職權
    ，具體審酌本案之犯罪情節、造成法秩序之危害大小等因素
    ，妥為判斷後，認聲明異議人不適於易科罰金，有入監執行
    之必要，尚屬有據，合於刑法第41條第1項但書之立法意旨
    ，亦無逾越法律授權或濫用權力之情事，難認檢察官之執行
    指揮有何不當之處。故本件聲明異議，為無理由，應予駁回
    。
據上論斷，依刑事訴訟法第486條，裁定如主文。
中　　華　　民　　國　　110 　年　　4 　　月　　6 　　日
                  刑事第四庭    審判長法　官  陳筱珮
                                      法　官  羅郁婷
                                      法　官  林怡秀
以上正本證明與原本無異。
不得抗告。
                                      書記官  陳語嫣
中　　華　　民　　國　　110 　年　　4 　　月　　6 　　日